臺灣彰化地方法院刑事判決　　　　　　　 96年度易字第102號
公　訴　人　臺灣彰化地方法院檢察署檢察官
被　　　告　丙○○
　　　　　　　　　　樓
　　　　　　甲○○
　　　　　　　　　　樓
　　　　　　乙○○
　　　　　　　　　　號
　　　　　　戊○○
　　　　　　丁○○
上列被告等因賭博案件，經檢察官提起公訴（95年度偵字第2774
、9561號），本院判決如下：
    主  文
丙○○、甲○○、乙○○、戊○○共同在公眾得出入之場所賭博
財物，丙○○、甲○○各處罰金新臺幣貳萬伍仟元，乙○○處罰
金新臺幣貳萬元，戊○○處罰金新臺幣捌仟元，如易服勞役，均
以新臺幣壹仟元折算壹日。扣案如附表１所示之物均沒收之。
丁○○連續在公眾得出入之場所賭博財物，處罰金新臺幣仟元
，如易服勞役，以新臺幣壹仟元折算壹日。扣案如附表１所示之
物沒收之。
    犯罪事實
一、甲○○、丙○○為址設彰化縣溪州鄉○○村○○路4-8 號「
    鼎豐電子遊戲場」之實際負責人，竟基於賭博之單一犯意，
    自民國94年12月27日起，即在上開公眾得出入之場所內，擺
    放其所有如附表１編號(1)所示之電動賭博機具共計13臺，並
    於斯日起即以月薪2 萬餘元之金額，雇用具有賭博犯意聯絡
    及行為分擔之乙○○擔任店長，復由乙○○於95年3 月5 日
    起，再雇用具有賭博犯意聯絡及行為分擔之戊○○擔任店員
    ，負責為賭客開分（即兌換代幣）、確認分數、兌換現金及
    看顧店內等工作，其賭博方式為由賭客在櫃檯以現金賭資兌
    換代幣後，再持代幣投入機臺，直接在如附表１編號(1)所示
    之賭博機臺上開分，再由賭客以不等之比例押注把玩，若未
    押中，則所投入之代幣或交付開分之賭資，由機臺即該店取
    得，如押中則可贏得倍數不等之分數，或得以機臺上之分數
    ，逕向戊○○以1 比1 之比例兌換現金，而乙○○則在該店
    廁所附近擺放紅色夾克1 件以便放置現金，贏錢之賭客，經
    戊○○確認分收後，即會指引賭客至該夾克放置處，拿取置
    放在夾克內之現金，以上開方式與不特定之人賭博財物。而
    至該店賭博之賭客，則不需支付該電子遊戲場任何場地費或
    抽頭費。適有賭客丁○○基於賭博之概括犯意，分別於95年
    3 月14日某時及同年月15日晚間，在上開鼎豐電子遊戲場之
    公眾得出入之場所，以前開方式押注賭博機臺，並以上述方
    式睹博財物。嗣於95年3 月15日晚間11時40分許，經員警持
    搜索票至上址執行搜索，當場扣得丙○○、甲○○所有如附
    表１所示之電動賭博機具共13臺（含IC板23塊）、記事本1
    本、兌換卡4 張及代幣50枚，而查悉上情。
二、案經彰化縣警察局北斗分局報請臺灣彰化地方法院檢察署檢
    察官偵查起訴。
    理  由
一、按被告以外之人於審判外之陳述，雖不符刑事訴訟法第159
    條之1 至第159 條之4 之規定，而經當事人於審判程序同意
    作為證據，法院審酌該言詞陳述或書面陳述作成時之情況，
    認為適當者，亦得為證據。當事人、代理人或辯護人於法院
    調查證據時，知有第159 條第1 項不得為證據之情形，而未
    於言詞辯論終結前聲明異議者，視為有前項之同意，刑事訴
    訟法第159 條之5 定有明文。查本案全部卷證，公訴人、被
    告等均不爭執其證據能力，本院復衡以該等供述證據作成時
    之情況，應為適當，是可認後述所引用證據之證據能力均無
    疑義，合先敘明。
二、上開犯罪事實，業據被告丙○○、甲○○、乙○○、戊○○
    、丁○○於本院審理時坦承不諱，且經證人即被告等分別以
    證人身份於警詢、偵查中供證明確，復有現場照片7 張、記
    事本影本、鼎豐電子遊戲場營業級別證、營利事業登記證、
    電話用戶基本資料查詢及發接話紀錄各1 份，暨如附表１所
    示之電動賭博機具共13臺（含IC板23塊）、記事本1 本、兌
    換卡4 張及代幣50枚扣案可資佐證，足徵被告等之自白與事
    實相符，堪以採信。本案被告5 人所犯賭博犯行均事證明確
    ，應皆依法論科。
三、我國刑法於94年2 月2 日修正公布，95年7 月1 日施行（下
    稱新法；修正前刑法下稱舊法）後，依最高法院95年度第8
    次刑事庭會議決議內容，有關新舊法之適用原則如下：
  　(一)新法第2條第1項之規定，係規範行為後法律變更所生新舊
      法律比較適用之準據法，於新法施行後，應適用新法第2
      條第1項之規定，為「從舊從輕」之比較。
    (二)基於罪刑法定原則及法律不溯及既往原則，行為之處罰，
      以行為時之法律有明文規定者為限，必行為時與行為後之
      法律均有處罰之規定，始有新法第2條第1項之適用。
    (三)比較時應就罪刑有關之共犯、未遂犯、想像競合犯、牽連
      犯、連續犯、結合犯，以及累犯加重、自首減輕暨其他法
      定加減原因（如身分加減）與加減例等一切情形，綜其全
      部罪刑之結果而為比較。
    (四)新法第33條第5款規定罰金刑為1,000元以上，以百元計算
      之，新法施行後，應依新法第2條第1項之規定，適用最有
      利於行為人之法律。
    (五)易服勞役之折算標準，新法施行後，應依新法第2 條第1
      項之規定，適用最有利於行為人之法律。
　　本件經本院為如附表２所示之比較後，認本件依刑法第2 條
  　第1 項前段，均應依舊法。【另按關於易服勞役之折算標準
    及期限，參酌前揭最高法院95年度第8 次刑事庭會議決議，
    並未敘明易刑處分應與罪刑有關之共犯、未遂犯、想像競合
    犯、牽連犯、連續犯、結合犯，以及累犯加重、自首減輕暨
    其他法定加減原因（如身分加減）與加減例等一切情形，綜
    合而為比較，依明示其一排除其餘之法理，易刑處分自不在
    此綜合比較之範圍，此部分於新法施行後，應另依新法第2
    條第1 項之規定，適用最有利於行為人之法律，經比較修正
    前後之易服勞役折算標準結果，以修正後之規定，較有利於
    被告，理由詳如附表３所示】。
四、核被告丙○○、甲○○、乙○○及戊○○4 人前開所為，均
    係犯刑法第266 條第1 項前段之賭博罪。被告丙○○、甲○○、乙○○、戊○○均係基於單一之決意，在密切接近之一
    定時、地持續實行賭博之複次行為，依社會客觀通念，堪認
    符合一個反覆、延續性之行為觀念，在刑法評價上，應僅成
    立「集合犯」之包括一罪。又被告丙○○、甲○○、乙○○
    、戊○○等人，均互有犯意聯絡與行為分擔，業如前述，均
    應依刑法第28條規定，論以共同正犯。另被告丁○○先後2
    次賭博犯行，時間緊接，罪名相同，顯係基於概括犯意為之
    ，為連續犯，應依修正前刑法第56條規定，論以一罪。又查
    被告甲○○雖曾因竊盜案件，經臺灣高雄地方法院以90年易
    字第2251號判處有期徒刑5 月確定，甫於91年3 月27日執行
    完畢，惟其於5 年內所故意再犯者為刑法第266 條第1 項前
    段之普通賭博罪，該罪之法定刑為「處一千元以下罰金」，
    並無「有期徒刑」之刑度，即與刑法第47條第1 項受徒刑之
    執行完畢，5 年內故意再犯有期徒刑以上之罪者為累犯之構
    成要件不符，自不得依累犯之規定加重其刑，併此敘明。爰
    審酌被告等5 人之素行（丙○○、戊○○均無任何前科紀錄
    ，參卷附臺灣高等法院被告前案紀錄表），本案被告丙○○
    、甲○○為實際負責人，而被告乙○○、戊○○均係受僱之
    人員，渠等犯罪之動機、目的係貪圖一時之僥倖，且被告戊○○迄今尚未領得薪資，並考量渠等以經營遊戲場擺放賭博
    機具之方式與他人賭博，危害社會善良風俗，被告丁○○僅
    係偶然前往賭博之賭客，暨被告戊○○自警詢起即坦承犯行
    、態度良好，而其餘被告等人則至審理中始坦承犯行之態度
    等一切情狀，分別量處如主文所示之刑，並均依刑法第42
    條第3 項之規定，諭知易服勞役之折算標準。扣案如附表１
    編號(1)所示之物，為當場賭博之器具，業據被告丙○○等人
    所自承在卷，均應依刑法第266 條第2 項之規定宣告沒收之
    ；如附表１編號(2)所示之物，均為被告丙○○、甲○○等人
    所有，且供犯本罪所用之物，業據被告等供明在卷，爰依修
    正前刑法第38條第1 項第2 款規定併予宣告沒收。
五、公訴意旨另略以：被告丙○○、甲○○、乙○○、戊○○係
    基於意圖營利之犯意聯絡，提供賭博場所並聚眾賭博，經營
    「鼎豐電子遊戲場」，因認被告4 人另涉犯刑法第268 條之
    意圖營利提供場所賭博罪及聚眾賭博罪。然按犯罪事實應依
    證據認定之，無證據不得認定其犯罪事實，又不能證明被告
    犯罪或其行為不罰者，應諭知無罪之判決，刑事訴訟法第15
    4 條第2 項及第30 1條第1 項分別定有明文。經查被告丙○○、甲○○、乙○○、戊○○均否認經營前開電子遊戲場，
    有向客人收取場地費或抽頭費等情，是被告丙○○、甲○○
    、乙○○、戊○○顯係利用賭博性電子遊戲機不確定之輸贏
    機率，與不特定之賭客賭博財物，並以該賭博性電子遊戲機
    出現之偶然事實決定勝負，性質上係利用賭博性電子遊戲機
    ，與不特定之賭客對賭，被告4 人本身即具賭客之身分，而
    屬普通賭博罪之對向犯，是以被告4 人就擺設賭博性電子遊
    戲機，尚無何營利意圖，核與刑法第268 條之意圖營利供給
    賭博場所及聚眾賭博罪構成要件相間，此外，本院亦查無其
    他積極證據足資證明被告4 人有從中抽取金錢圖利，依法原
    應為無罪之諭知，惟公訴意旨認被告4 人就此部分涉犯刑法
    第268 條意圖營利提供場所賭博罪及聚眾賭博罪，核與前開
    經本院論罪科刑之普通賭博罪，均有想像競合犯之裁判上一
    罪關係，是爰不另為無罪之諭知。
據上論斷，應依刑事訴訟法第452 條、第299 條第1 項前段，刑
法第2 條第1 項、第266 條第1 項前段、第2 項、第42條第3 項
，修正前刑法第28條、第56條、第38條第1 項第2 款，刑法施行
法第1 條之1 ，判決如主文。
本案經檢察官張尹敏到庭執行職務。
中　　華　　民　　國　　96　　年　　3 　　月　　16　　日
                  刑事第一庭   審判長法  官     簡璽容
                                     法  官     胡宜如
                                     法  官     郭麗萍
以上正本證明與原本無異。
如不服本判決，應於判決送達後10日內，向本院提出上訴狀（須
附繕本）。
中　　華　　民　　國　　96　　年　　3 　　月　　20　　日
                                     書記官     張子涵
附錄本案論罪科刑法條全文：
中華民國刑法第266條
（普通賭博罪與沒收物）
在公共場所或公眾得出入之場所賭博財物者，處 1 千元以下罰金
。但以供人暫時娛樂之物為賭者，不在此限。
當場賭博之器具與在賭檯或兌換籌碼處之財物，不問屬於犯人與
否，沒收之。
附表１：
(1)電動賭博機具：滿貫大享2 臺、跑馬兩人座2 臺、豹中豹1 臺
  、超級大舞臺3 臺、超級魔法1 臺、魔法球1 臺、皇冠金鐘3
  臺，共計13臺（含IC板23塊，為當場賭博之器具）
(2)記事本1 本、兌換卡4 張、代幣50個。
附表２：
(1)被告丙○○、甲○○、乙○○、戊○○部分：
┌──┬─────┬─────────────────────────┐
│編號│修正事項  │  以各別修正事項討論新、舊法之比較適用            │
├──┼─────┼─────────────────────────┤
│一  │共同正犯  │刑法第28條有關共同正犯之規定，僅作文字修正，對於狹│
│    │          │義共同正犯（指有犯意聯絡及行為分擔之數行為人）之認│
│    │          │定，不生任何影響。                                │
├──┼─────┼─────────────────────────┤
│二  │主刑罰金  │(一)刑法修正施行前，依罰金罰鍰提高標準條例第1 條前段│
│    │部分      │  規定，依法律應處罰金、罰鍰者，就其原定數額得提高│
│    │          │  為2倍 至10倍（刑法乃係定明10倍）。中華民國94年1 │
│    │          │  月7日 刑法修正施行後，依刑法施行法第1 條之1 規定│
│    │          │  ，刑法分則編所定罰金之貨幣單位為新臺幣，而94年1 │
│    │          │  月7 日刑法修正時，刑法分則編未修正之條文定有罰金│
│    │          │  者，自94年1 月7 日刑法修正施行後，就其所定數額提│
│    │          │  高為30倍。但72年6 月26日至94年1 月7 日新增或修正│
│    │          │  之條文，就其所定數額提高為3 倍。是以刑法之貨幣單│
│    │          │  位由「元（指銀元）」變更為「新臺幣」，且刑法分則│
│    │          │  之罰金數額，亦視該分則先前曾修正與否，而分別提高│
│    │          │  3 或30倍。經按現行法規所定貨幣單位折算新臺幣條例│
│    │          │  第2 條之規定折算後等值，故新法並未較有利。      │
│    │          │(二)刑法第33條第5 款有關罰金刑部分，在新法部分係規定│
│    │          │  為罰金：新臺幣1,000 元以上，以百元計算之。而舊法│
│    │          │  時則係規定為罰金：1 元以上，修正後之規定並非較有│
│    │          │  利於被告。                                      │
├──┴─────┴─────────────────────────┤
│總結：本案綜合前開結果，仍應適用舊法之規定，且依從刑附屬於主刑之原則│
│，本案之沒收，亦應依舊法第38條之規定。                              │
└──────────────────────────────────┘
(2)被告丁○○部分：
┌──┬─────┬─────────────────────────┐
│編號│修正事項  │  以各別修正事項討論新、舊法之比較適用            │
├──┼─────┼─────────────────────────┤
│ 一 │連續犯    │被告行為後，刑法第56條連續犯之規定，業經刪除。而修│
│    │          │正前刑法第56條有關連續犯之規定，係將反覆實施之同類│
│    │          │複數犯罪行為論以一罪，並得加重其刑至2分之1，茲修正│
│    │          │後刑法已刪除連續犯之規定，在實務上將視各種具體犯罪│
│    │          │類型，對於反覆實施之同類複數犯罪行為，或評價為一罪│
│    │          │，或評價為併罰之數罪。本件被告所為，倘依修正後之規│
│    │          │定，係應評價為數罪而予以分論併罰，顯較為不利於被告│
│    │          │。                                                │
├──┼─────┼─────────────────────────┤
│二  │主刑罰金  │(一)刑法修正施行前，依罰金罰鍰提高標準條例第1 條前段│
│    │部分      │  規定，依法律應處罰金、罰鍰者，就其原定數額得提高│
│    │          │  為2倍 至10倍（刑法乃係定明10倍）。中華民國94年1 │
│    │          │  月7日 刑法修正施行後，依刑法施行法第1 條之1 規定│
│    │          │  ，刑法分則編所定罰金之貨幣單位為新臺幣，而94年1 │
│    │          │  月7 日刑法修正時，刑法分則編未修正之條文定有罰金│
│    │          │  者，自94年1 月7 日刑法修正施行後，就其所定數額提│
│    │          │  高為30倍。但72年6 月26日至94年1 月7 日新增或修正│
│    │          │  之條文，就其所定數額提高為3 倍。是以刑法之貨幣單│
│    │          │  位由「元（指銀元）」變更為「新臺幣」，且刑法分則│
│    │          │  之罰金數額，亦視該分則先前曾修正與否，而分別提高│
│    │          │  3 或30倍。經按現行法規所定貨幣單位折算新臺幣條例│
│    │          │  第2 條之規定折算後等值，故新法並未較有利。      │
│    │          │(二)刑法第33條第5 款有關罰金刑部分，在新法部分係規定│
│    │          │  為罰金：新臺幣1,000 元以上，以百元計算之。而舊法│
│    │          │  時則係規定為罰金：1 元以上，修正後之規定並非較有│
│    │          │  利於被告。                                      │
├──┴─────┴─────────────────────────┤
│總結：本案綜合前開結果，仍應適用舊法之規定，且依從刑附屬於主刑之原則│
│，本案之沒收，亦應依舊法第38條之規定。                              │
└──────────────────────────────────┘
附表３：
┌─────┬─────────────────────────┐
│修正事項  │新、舊法之比較適用                                │
├─────┼─────────────────────────┤
│易服勞役  │修正前刑法第42條第2項前段規定「易服勞役以1元以上3 │
│          │元以下折算1日」，且修正刪除前罰金罰鍰提高標準條例 │
│          │第2條規定，就其原定數額提高為100倍折算1日，則於修 │
│          │正前之易服勞役折算標準，最高應以銀元300元折算1日，│
│          │經折算為新臺幣後，應以新臺幣900元折算1日。而修正後│
│          │之刑法第42條第3項前段規定「易服勞役以新臺幣1千元、│
│          │2千元或3千元折算1日」，比較修正前後之易服勞役折算 │
│          │標準，修正前之折算標準顯然較不利（折算後之服勞役日│
│          │數較多）；雖修正後刑法第42條將易服勞役之最長期限從│
│          │6 個月延長為1 年，然本案罰金，依修正後最低之折算標│
│          │準即新臺幣1 千元折算，易服勞役之日數均未超過6 個月│
│          │，是比較新舊法之結果，應依刑法第2 條第1 項但書，適│
│          │用修正後之刑法第42條第3 項前段規定，定其折算標準。│
└─────┴─────────────────────────┘
